【裁判字號】    98,訴,599
【裁判日期】    990224
【裁判案由】    履行契約
【裁判全文】
臺灣嘉義地方法院民事判決               98年度訴字第599號
原      告
即反訴被告  丁○○
訴訟代理人  林芳榮律師
被      告
即反訴原告  乙○○
訴訟代理人  湯光民律師
複  代理人  甲○○
上列當事人間請求履行契約事件，本院於民國99年2月3日言詞
辯論終結，判決如下：
  主  文
原告之訴及其假執行之聲請均駁回。
訴訟費用新臺幣陸萬零肆佰元由原告負擔。
反訴被告應給付反訴原告新臺幣伍拾萬元，及自民國九十八年十
一月四日起至清償日止，按週年利率百分之五計算之利息。
反訴訴訟費用新臺幣伍仟肆佰元由反訴被告負擔。
本判決反訴原告勝訴部分得假執行。
  事實及理由
一、本訴部分：
(一)原告主張：兩造原為同居關係，分手時就財產分配訂定民國91
  年10月28日契約書（下稱系爭契約），系爭契約第4條約定甲
  方（原告）以乙方（被告）名義存入銀行定期存款新臺幣（下
  同）600萬元，乙方需解約歸還甲方。惟被告迄未依上開約定
  將600萬元歸還原告，經原告一再要求被告返還，被告均置之
  不理，原告自得依系爭契約，請求被告履行。又被告名下定期
  存款解約，雖於91年10月30日轉存原告設於合作金庫商業銀行
  北港分行（下稱合庫銀行）帳號0000000000000帳戶內，惟該
  時原告所有存款簿及印鑑章仍由被告保管，被告轉入後，於91
  年11月13日辦理轉帳及現金支出各200萬元，實際並未歸還原
  告。另被告於91年11月4日存入原告設於第一商業銀行（下稱
  第一銀行）北港分行帳號00000000000帳戶之1,021,200元，係
  原告拿交通公司收入款請被告存入，並非被告定期存款解約存
  入等語。聲明：被告應給付原告600萬元，及自起訴狀繕本送
  達翌日起至清償日止，按週年利率5﹪計算之利息，並請准供
  擔保，宣告假執行。
(二)被告則以：兩造於91年10月28日簽立系爭契約後，被告隨即於
  91 年10月30日前往合庫銀行解除500萬元定期存款，扣除解約
  利息後，領得4,993,856元，並於同日將該筆4,993,856元匯入
  原告帳號0000000000000帳戶內。另被告於91年11月4日前往第
  一銀行解除100萬元定期存款，連同身上21,200元，合計1,021
  ,200元存入原告設於第一銀行北港分行之帳號00000000000帳
  戶內。被告從沒幫原告保管其合庫銀行之存摺及印章，也沒因
  幫原告辦事情而持有原告之合庫銀行之存摺及印章。再依合庫
  銀行函覆資料，被告所匯入之款項是由原告於91年11月13日領
  出200萬元，並匯入原告設於第一銀行新西分行帳號000000000
  00帳戶，並於91年11月13日將2,000,030元自合作銀行帳號000
  0000000000帳戶轉出；另原告曾於91年12月9日自合作銀行帳
  號0000000000000帳戶取款50萬元，並於同日將該筆款項存入
  原告女兒陳秀琴設於合庫銀行帳號0000000000000帳戶。被告
  確已依系爭契約履行等語置辯。聲明：原告之訴駁回。
二反訴部分：
(一)反訴原告主張：依系爭契約第3條約定，甲方（即反訴被告）
  給付50萬元與乙方（即反訴原告）購買轎車使用，反訴被告竟
  未依上開約定給付50萬元予反訴原告。至反訴被告所指賓士車
  係反訴原告之弟贈與反訴原告之代步工具，非反訴被告購買後
  再轉贈與反訴原告，且依系爭契約第3條約定，反訴被告應給
  付50萬元予反訴原告，讓其自由選購汽車，非由反訴被告自己
  買車贈與反訴原告，反訴被告謊稱當初以70萬元之價格向反訴
  原告之弟購買汽車，其價額亦較契約內容多出20萬元，有悖常
  理。爰依系爭契約第3條約定，提起本件反訴。聲明：反訴被
  告應給付反訴原告50萬元，及自反訴狀繕本送達翌日起至清償
  日止，按週年利率5﹪計算之利息。
(二)反訴被告則以：反訴被告已依約向反訴原告之弟侯方躘購買賓
  士1997年份之自小客車（車號4L3-0261）（後又改稱車號為C4
  -0996號）70萬元，登記給反訴原告。反訴被告購買之前，車
  子本來就是反訴原告與侯方躘在使用，當時車子登記為侯方躘
  所有等語置辯。聲明：反訴原告之訴駁回。
三下列事項為兩造所不爭執（見本院卷第32頁、第74頁），應堪
  採認：
(一)兩造於91年10月28日簽立系爭契約，約定原告以被告之名義存
  入銀行定期存款600萬元，被告需解約歸還原告；原告應給付
  被告50萬元予被告購買轎車使用。
(二)被告於91年10月30日將原告所交付而以被告名義存入合庫銀行
  之定期存款500萬元解除，被告並於同日將該解除扣除解約利
  息後金額4,993,856元匯入原告於合庫銀行設立之帳號0000000
  000000號帳戶。
(三)被告於91年11月4日將原告所交付而以被告名義存入第一銀行
  北港分行之定期存款100萬元解除。
(四)被告於91年11月4日匯款1,021,200元進入原告於第一銀行北港
  分行設立之帳號00000000000號帳戶。
四兩造爭執事項（見本院卷第32頁）：
(一)被告有無依系爭契約約定，歸還原告600萬元？
(二)反訴被告有無依系爭契約約定，給付反訴原告50萬元？
五本院就上開爭執事項，論述如下：
(一)被告有無依系爭契約約定，歸還原告600萬元？
1.兩造於91年10月28日簽立系爭契約，依系爭契約第4條約定，
  原告以被告之名義存入銀行定期存款600萬元，被告需解約歸
  還原告。原告固否認被告已履行上開約定，返還原告600萬元
  。然被告於91年10月30日將原告所交付而以被告名義存入合庫
  銀行之定期存款500萬元解除，被告並於同日將該解除扣除解
  約利息後金額4,993,856元匯入原告於合庫銀行設立之帳號000
  0000000000號帳戶；被告於91年11月4日將原告所交付而以被
  告名義存入第一銀行北港分行之定期存款100萬元解除，並於
  同日匯款1,021,200元進入原告於第一銀行北港分行設立之帳
  號00000000000號帳戶等情，為兩造所不爭執，已如前述，是
  被告辯稱其於簽立系爭契約後，已履行上開系爭契約第4條之
  約定，應非無據。
2.原告雖主張：被告解除定存，並於91年10月30日轉存原告設於
  合庫銀行帳號0000000000000帳戶內，惟該時原告所有存款簿
  及印鑑章由被告保管，被告轉入後，於91年11月13日辦理轉帳
  及現金支出各200萬元，實際並未歸還原告。另被告於91年11
  月4日存入原告設於第一銀行北港分行帳號00000000000帳戶之
  1,021,200元係原告拿交通公司收入款請被告存入，並非被告
  定期存款解約存入云云。然被告否認其有保管原告之合庫銀行
  存款簿及印鑑章或幫原告辦理存款、匯款之事而持有存摺、印
  章。經查：(1)原告固以丙○○為證，惟據證人丙○○到庭證稱
  ：原告之銀行帳戶存摺、印章放在原告私人之保險櫃，保險櫃
  是以密碼開啟，伊不清楚有誰知道密碼，（問：是否知道被告
  曾幫原告辦理匯款、存款之事？）伊不知道，…（問：被告是
  否曾經要你去保險櫃拿存摺及印章？）沒有，（問：你是否曾
  看過被告自己去拿印章或存摺？）沒有等語（見本院卷第128
  頁至第130頁），是尚難證人丙○○所言，據以證明被告保管
  原告上開合庫銀行帳戶之存摺、印章。(2)經本院向合庫銀行函
  查原告所主張91年11月13日自原告上開帳戶辦理轉帳及現金支
  出之存提資料結果，其中轉帳支出2,000,030元係轉匯入原告
  設於第一銀行新西分行帳號00000000000號帳戶，另200萬元係
  以蓋有原告印章之取款憑條取款等情，有合庫銀行98年12月3
  日合金北營字第0980004571號函、98年12月29日合金北營字第
  0980004892號函暨檢附資料、99年1月13日合金北營字第09900
  00159號函在卷可稽（見本院卷第89頁至第91頁、第105頁至第
  109頁、第114頁），且原告上開帳戶於91年12月9日匯款50萬
  元予原告之女陳秀琴，亦為原告要匯款予陳秀琴乙節，亦為原
  告所自承，並有合庫銀行98年12月29日函覆取款憑條、存款憑
  條附卷可佐（見本院卷第110頁、第128頁），益徵原告上開合
  庫銀行帳戶之款項是原告自行使用甚明，原告主張係由被告為
  其保管存摺、印章，並擅自轉帳、提領云云，自難憑採。(3)原
  告固主張被告於91年11月4日存入原告設於第一銀行北港分行
  帳號00000000000帳戶之1,021,200元係原告拿交通公司收入款
  請被告存入云云，然此為被告所否認，原告復未提出其他證據
  ，以證明被告所匯入原告帳戶之款項係由原告所交付，原告之
  主張，尚難遽信。
3.從而，被告既已依系爭契約第4條之約定，將款項返還原告，
  原告再依上開約定，請求被告返還，自屬無據。
(二)反訴被告有無依系爭契約約定，給付反訴原告50萬元？
1.按當事人主張有利於己之事實者，就其事實有舉證之責任，民
  事訴訟法第277條本文定有明文。本件反訴被告主張其向反訴
  原告之弟侯方躘購買賓士1997年份之自小客車70萬元登記給反
  訴原告，已履行系爭契約第3條之約定乙節，既為反訴原告所
  否認，自應由反訴被告就此有利於己之事實負舉證責任。經查
  ，反訴被告先係自陳：（問：車子何時交給被告？）車子本來
  就是反訴原告跟侯方躘在使用，當時車子登記在侯方躘名下，
  後來侯方躘欠反訴被告錢，侯方躘收取貨款後就會還反訴被告
  錢，70萬元價金是以侯方躘還反訴被告之錢付給他，是現金付
  給他等語（見本院卷第75頁、第76頁）；後又改稱：反訴被告
  有匯款70餘萬餘元給侯方躘購買車贈與被告等語，並提出電匯
  申請書1紙為證（見本院卷第127頁、第132頁），足見反訴被
  告就給付價金方式前後歧異，且上開電匯申請書日期為94年9
  月8日、匯款金額為713,500元，亦與反訴被告所辯汽車價金70
  萬元不符，是反訴被告前揭所辯，已有所疑，自難遽信。再者
  ，系爭契約第3條係約定由反訴被告給付50萬元予反訴原告購
  買轎車使用，然被告辯稱係向侯方躘購買汽車登記予反訴原告
  ，亦與上開約定之契約本旨不符，益徵反訴被告所辯，實難採
  信。至反訴被告雖聲請傳訊侯方躘為證。然侯方躘已經過世，
  此為兩造所不爭執，並有戶籍謄本1紙在卷可稽（見本院卷第9
  4頁）。此外，反訴被告並未提出其他證據，以證明其已依系
  爭契約第3條約定履行，則反訴原告依系爭契約第3條約定，請
  求反訴被告給付50萬元，應屬有據。
2.次按給付無確定期限者，債務人於債權人得請求給付時，經其
  催告而未為給付，自受催告時起，負遲延責任。其經債權人起
  訴而送達訴狀，或依督促程式送達支付命令，或為其他相類之
  行為者，與催告有同一之效力。民法第229條第2項定明文。又
  遲延之債務，以支付金錢為標的者，債權人得請求依法定利率
  計算之遲延利息。應付利息之債務，其利率未經約定，亦無法
  律可據者，週年利率為5﹪。同法第233條第1項本文、第203條
  亦定有明文。本件反訴被告於98年11月3日收受反訴起訴狀繕
  本，有送達證書1紙在卷可稽，則反訴原告依系爭契約第3條約
  定，請求反訴被告給付50萬元，及自反訴起訴狀繕本送達翌日
  即98年11月4日起至清償日止，按週年利率5﹪計算之利息，為
  有理由。
六綜上，原告依系爭契約第4條約定，請求被告給付600萬元及其
  利息，為無理由，應予駁回，又其訴既經駁回，其假執行之聲
  請亦失所依附，應併予駁回。反訴原告依系爭契約第3條約定
  ，請求反訴被告給付50萬元及自98年11月4日起至清償日止，
  按週年利率5﹪計算之利息，為有理由，應予准許。又反訴原
  告勝訴部分，所命反訴被告給付之金額未逾50萬元，依民事訴
  訟法第389條第1項第5款之規定，自當由本院依職權宣告假執
  行。
七本件本訴原告全部敗訴，其所繳納之第一審訴訟費用即裁判費
  60,400元，應由其負擔。反訴部分反訴原告全部勝訴，其所繳
  納之第一審訴訟費用即裁判費5,400元，應由反訴被告負擔。
八本件本件事證已臻明確，兩造其餘攻擊防禦方法，經審酌後認
  對本判決結果不生影響，爰不逐一論駁，併此敘明。
九據上論結，本訴原告之訴為無理由，依民事訴訟法第78條，判
  決如主文第1項、第2項所示；反訴原告之訴為有理由，依民事
  訴訟法第79條、第389條第1項第5款，判決如主文第3項、第4
  項、第5項所示。
中    華    民    國    99    年    2     月    24    日
                  民事第三庭  法  官  蘇雅慧
正本係照原本作成。
如不服本判決，應於送達後20日內，向本院提出上訴狀並表明上
訴理由，如於本判決宣示後送達前提起上訴者，應於判決送達後
10日內補提上訴理由書（須附繕本）。
中    華    民    國    99    年    2     月    24    日
                              書記官  劉昀匊

司法院資訊處製作；財團法人民間司法改革基金會備份。
